【裁判字號】    90,簡上,337
【裁判日期】    901116
【裁判案由】    給付工程款
【裁判全文】
臺灣臺北地方法院民事判決  九十年度簡上字第三三七號
    上  訴  人  永裕興業股份有限公司
    法定代理人  林鼎強
    訴訟代理人  鐘蘭芳
                吳宗芸
    被上訴人    蔡嬌鑾即高昇工程行
右當事人間請求給付工程款事件，上訴人對於中華民國九十年五月八日本院台北簡易
庭八十九年度北簡字第一四九二五號第一審判決提起上訴，本院判決如左：
    主  文
原判決關於命上訴人給付超過新台幣貳拾萬零陸佰元部分，及命上訴人負擔訴訟費用
部分之裁判均廢棄。
右開廢棄部分，被上訴人在第一審之訴駁回。
其餘上訴駁回。
第一、二審訴訟費用由上訴人負擔百分之四十八，餘由被上訴人負擔。
    事  實
甲、上訴人方面：
  一聲明：
    (一)原判決廢棄。
    (二)右廢棄部分被上訴人在第一審之訴駁回。
  二陳述：除與原審判決書所載相同者茲予引用外，補稱：
    (一)上訴人前承包訴外人根基營造公司之技嘉科技大樓相關工程，其中帷幕清潔工
      程本轉由訴外人毅福機械股份有限公司（下稱毅福公司）承攬，因毅福公司派
      工數不足，影響工程進度，上訴人乃另外聘僱點工工作，被上訴人於八十九年
      一、二月間確有出工，上訴人並已如數支付點工款，但上訴人公司並無被上訴
      人於同年三、四月間出工之記錄，自無由遽以被上訴人單方製作之統一發票即
      要求上訴人給付點工工資。
    (二)被上訴人請求之工程款為新台幣（下同）四十一萬五千元，以每工單價一千七
      百元計算，則點工數量為二百四十四工，而被上訴人所提出由上訴人之工地主
      任蘇鴻林所簽認之點工單，總計出工數為一百一十三工，點工款應為十九萬二
      千一百元。
    (三)依據上訴人公司內部請款記錄，證人蘇鴻林在民國八十九年三到四月間並無點
      工請款記錄，最後一次請款記錄是八十九年六月十六日，且該工地之施工日誌
      最後記載日期為八十八年十二月廿一日，蘇鴻林在原審證稱伊是依據自己的記
      錄填寫點工報到單，卻未見有相關記錄存在，顯見伊所言不實。
乙、被上訴人方面：
  一聲明：如主文所示。
  二陳述：除援用原審之陳述及主張外，補稱：
    (一)被上訴人係經由友人介紹認識上訴人之工地主任蘇鴻林，並因而派工承作系爭
      工程，粗工部分每工一千七百元、技術工二千二百元（均含稅），出工時間自
      八十九年一至四月底，每月統計出工數量，於每月廿日前送請款單及統一發票
      ，廿五日至上訴人公司請款。被上訴人於八十九年一月至二月廿六日出工之點
      工工資業已領訖，自同年二月廿七日至四月底被上訴人仍有出工，合計得請領
      之點工工資為四十一萬五千元，但上訴人拒不給付。
    (二)被上訴人係依照蘇鴻林所要求之工數出工，每日工作完畢均由資深工人拿點工
      單讓蘇鴻林填寫後交回被上訴人，被上訴人再按月持經蘇鴻林簽認之點工單據
      以向上訴人請款，被上訴人於八十九年二月廿七日至同年四月底之點工單均已
      交給蘇鴻林，本件提出之點工單僅為其中一部份。
    (三)上訴人之法定代理人曾於起訴前和被上訴人洽談和解，若謂被上訴人並未出工
      ，上訴人豈會願意付款？
      理由
一被上訴人起訴主張：其於八十九年二月廿七日至同年四月底，應上訴人要求派工至
  台北縣新店市○○路六號技嘉科技大樓從事帷幕清潔工作，粗工工資每工一千七百
  元、技術工工資每工二千二百元，合計上訴人共應給付點工款四十一萬五千元，迄
  未給付，爰依據兩造間之契約，請求上訴人給付點工款等語。上訴人則抗辯：伊公
  司內部查無被上訴人確有於上揭期間出工之資料，伊自得拒絕付款；況依被上訴人
  所提出之點工單，出工數量僅有一百一十三工，至多僅能請求點工款十九萬二千一
  百元等語。
二按當事人主張有利於己之事實者，就其事實有舉證之責任，民事訴訟法第二百七十
  七條前段定有明文。本件被上訴人係請求上訴人給付八十九年二月廿七日至同年四
  月底之點工工資，惟上訴人否認被上訴人於該段期間內有派工至系爭工地工作，則
  被上訴人自應舉證證明其於該段期間內確有出工之事實。經查：
  (一)被上訴人於八十九年二月廿七日至同年四月底確有派工至系爭工地工作，業據證
    人即曾至系爭工地工作之工人許文雄、蔡炎成到庭證述明確（見本院九十年九月
    廿一日準備程序筆錄），並有經上訴人工地主任蘇鴻林簽認之點工單（估價單）
    十七紙在卷可稽。兩造俱不爭執點工之計價方式為：每日點工完成工作後，由蘇
    鴻林清點出工數簽認點工單，再由被上訴人按月統計出工數量據以請款，被上訴
    人既已提出業經簽認之點工單，足證該點工單所載日期被上訴人確有出工，上訴
    人空言否認被上訴人派工至系爭工地工作，即無可採。
  (二)惟被上訴人請求之點工工資為四十一萬五千元（粗工二百二十六工，每工一千七
    百元；技術工十四工，每工二千二百元），有統一發票四紙可按，然觀諸被上訴
    人提出之點工單，經核計總出工數量為一百一十八工，逾此數額之出工數，被上
    訴人並無其他證據足以證明確有出工，自難遽以其單方製作之統一發票所載出工
    數量，即認定被上訴人主張之出工數量為真。被上訴人雖稱其餘點工單均已交給
    蘇鴻林云云，然對此其並未能舉證證明，亦難遽信。
  (三)被上訴人又主張上訴人曾試圖以十餘萬元與其洽談和解，足證其未領之點工工資
    確有四十餘萬元云云。然和解為當事人雙方讓步，以終止爭執之契約（民法第七
    百三十六條），影響和解金額之因素甚多，和解金額與實際債權成數亦無定數，
    縱認上訴人確曾表明願以十餘萬元與被上訴人和解，亦無由證明被上訴人得請領
    之點工工資確有四十一萬五千元，是被上訴人前開主張，洵無足取。
  (四)綜上，被上訴人於八十九年二月廿七日至同年四月底共派點工一百一十八工至系
    爭工地工作，而所派點工在點工單上並未特別區分粗工或技術工，又參諸被上訴
    人向上訴人請領同年二月廿六日前之點工工資，每工工資均為一千七百元，故每
    工工資亦應以一千七百元計算，從而，被上訴人得請領之點工工資合計為二十萬
    零六百元（118×1700＝200600）。
四綜上所述，被上訴人基於兩造間之承攬契約，請求上訴人給付點工工資二十萬零六
  百元，及自支付命令送達翌日即八十九年十月十七日起至清償日止之法定遲延利息
  ，於法有據，應予准許，逾此數額所為請求，為無理由，應予駁回。原審就超過上
  開應准許部分，為上訴人敗訴之判決，尚有未洽，上訴意旨就此部分指摘原判決不
  當，求予廢棄改判，為有理由；至於上開應准許部分，原審判命上訴人給付，核無
  違誤，上訴意旨就此部分仍執陳詞，指摘原判決不當，求予廢棄，為無理由，應駁
  回其上訴。
據上論結，本件上訴為一部有理由，一部無理由，依民事訴訟法第四百三十六條之一
第三項、第四百五十條、第四百四十九條第一項、第七十九條但書，判決如主文。
中      華      民      國    九十    年      十一      月     十六     日
                                            民事第二庭審判長法官  丁蓓蓓
                                                            法官  林庚棟
                                                            法官  陳婷玉
右為正本係照原本作成
本判決不得上訴。
中      華      民      國    九十      年      十一    月      十六    日
                                                      法院書記官  王  儀


司法院資訊處製作；財團法人民間司法改革基金會備份。
